---
title: "Trabajo estadistica inferencial"
author: "Olivia Clemente"
---
# 1.Selección de dos m.a.s
```{r, echo=FALSE}
library(dplyr)
library(knitr)
library(kableExtra)
library(ggplot2)
library(tidyverse)
library(randtests)
library(car)

data <- read.csv("flights.csv")
```
Por ahora nuestro csv tiene `r nrow(data)` filas y `r ncol(data)` columnas.

## a) Edición del csv
```{r, echo=FALSE}
# Número de filas a eliminar desde el final
n_filas_eliminar <- 266888

# Seleccionar las filas desde el principio hasta (nrow(data) - n_filas_eliminar)
data <- data[1:(nrow(data) - n_filas_eliminar), ]

# Guardar el dataframe modificado en un nuevo archivo CSV
write.csv(data, "nuevo_archivo.csv", row.names = FALSE)

# Verificar que la eliminación fue correcta
datos <- read.csv("nuevo_archivo.csv")


# Eliminar las filas NA
datos <- na.omit(datos)
```
Ahora nuestro csv tiene `r nrow(datos)` filas y `r ncol(datos)` columnas. Teniendo en cuenta que hemos eliminado los datos nulos y hemos eliminado filas.

## b) Graficos y datos atipicos.
```{r, echo=FALSE}
#Seleccionamos las columnas que vamos a usar
columnas <- datos %>% 
  select(flightType , price)
```
Creacion de tabla de frecuencias para la columnas 'flightType' y 'price'

```{r, echo=FALSE}
# Crear tabla de frecuencias
tabla_tipo_precio <- table(datos$flightType)
print(tabla_tipo_precio)

# Calcular la media del precio por tipo de vuelo
resumen_precio_tipo <- aggregate(price ~ flightType, data = datos, FUN = mean)
print(resumen_precio_tipo)
```
Grafico datos atipicos:
```{r, echo=FALSE}
boxplot(price ~ flightType, data = datos, col = "lightblue", main = "Distribución de Precios por Tipo de Vuelo", xlab = "Tipo de Vuelo", ylab = "Precio")
```

A continuación filramos los datos sin outliers:
```{r, echo=FALSE}
#datos atipicos:
Q1 <- quantile(datos$price, 0.25)
Q3 <- quantile(datos$price, 0.75)
IQR_price <- Q3 - Q1

# Definir límites para identificar outliers
limite_inferior <- Q1 - 1.5 * IQR_price
limite_superior <- Q3 + 1.5 * IQR_price

# Filtrar los datos sin outliers
datos_sin_outliers <- datos[datos$price >= limite_inferior & datos$price <= limite_superior, ]
print(datos_sin_outliers)
```

Tabla con la media(precios) y varianza(precios) por tipo de vuelo.

```{r, echo=FALSE}
df <- datos_sin_outliers[datos_sin_outliers$flightType != "economic",]
df <-datos_sin_outliers[datos_sin_outliers$flightType != "premium",]
df <-datos_sin_outliers[datos_sin_outliers$flightType != "firstClass",]

kable(datos %>% group_by(flightType) %>% summarise(media = mean(price), varianza = var(price)) %>% arrange(varianza, media), col.names = c("Tipo de vuelo", "Media de precios", "Varianza de precios"), caption = "Media y varianza de precios por tipo de vuelo") %>% 
  kable_styling(bootstrap_options = c("striped", "hover", "condensed", "responsive"))
```

Creamos a traves de la tabla anterior un histograma para cada tipo de vuelo:
```{r, echo=FALSE}
economic= datos[datos$flightType == "economic",]
premium= datos[datos$flightType == "premium",]
firstClass= datos[datos$flightType == "firstClass",]


hist(economic$price, main = "economic", xlab = "Price", ylab = "Frecuencia", col = "pink")
hist(premium$price, main = "premium", xlab = "Price", ylab = "Frecuencia", col = "pink")
hist(firstClass$price, main = "firstClass", xlab = "Price", ylab = "Frecuencia", col = "pink")
```

## c) Elección y creación de las dos m.a.s

Creamos dos m.a.s sin remplazamiento con un tamaño=500 y creamos sus graficos.
```{r, echo=FALSE}

set.seed(123)
mpremium <- sample(premium$price, 500, replace = FALSE)
mpremium

set.seed(123)
mfirstClass <- sample(firstClass$price, 500, replace = FALSE)
mfirstClass

hist(mpremium, main = "Vuelo premium", xlab = "Precio", ylab = "Frecuencia", col = "pink")
hist(mfirstClass, main = "Vuelo primera clase", xlab = "Precio", ylab = "Frecuencia", col = "pink")
```

# 2.Estimación puntual de las medias y cuasivarianzas muestrales. Análisis de los resultados.

A continuacion haremos las medias y las cuasivarinazas de las m.a.s creadas anteriormente las cuales son el tipo de vuelo(premium o firstClass) y el precio
```{r, echo=FALSE}
#Estimación puntual de las medias y cuasivarianzas muestrales. Análisis de los resultados.
nombre <- c("Vuelo premium", "Vuelo primera clase")
media <- c(mean(mpremium), mean(mfirstClass))
cuasivarianza <- c(var(mpremium), var(mfirstClass))
tabla_estimacion_puntual <- data.frame(nombre, media, cuasivarianza )
kable(tabla_estimacion_puntual, col.names = c("Muestra", "Media muestral", "Cuasivarianza muestral"), caption = "Estimacion de los precios") %>% 
  kable_styling(bootstrap_options = c("striped", "hover", "condensed", "responsive"))
```
Analisis de los resultados:
La media del Vuelo primera clase es mayor que la del Vuelo premium, lo que sugiere que, en promedio, los precios son más altos para el Vuelo primera clase.
La cuasivarianza del Vuelo primera clase es mayor que la del Vuelo premium. Esto indica que los precios en el Vuelo primera clase tienen una mayor variabilidad alrededor de la media que los precios en el Vuelo premium.
Por lo tanto la media como la cuasivarianza muestral de los precios muestran un gran diferencia entre si.

# 3.Estimación por intervalos de confianza al 95% de las medias poblacionales, varianzaspoblacionales, diferencia de medias poblacionales y cociente de varianzaspoblacionales. Análisis de los resultados.
El intervalo de confianza al 95% para la media se refiere a que el 95% de las veces el resultado que se espera es la media. 
En cambio para el intervalo al 95% de la varianza se espera que el resultado sea valor de la cuasivarianza poblacional.
## a) Intervalos de confianza al 95% para la media y la varianza del precio del tipo de vuelo premium
```{r, echo=FALSE}


t.test(mpremium, conf.level=0.95)$conf

IntVar <- function(x, alpha){
    n <- length(x)
    k1 <- qchisq(1-(alpha/2), n-1, lower.tail = FALSE)
    k2 <- qchisq(alpha/2, n-1, lower.tail = FALSE)
    s2 <- var(x)
    ICVAR <- c(((n-1)*s2)/k2, ((n-1)*s2)/k1)
    return(ICVAR)}
IntVar(mpremium, 0.05)
```


## b)Intervalos de confianza al 95% para la media y la varianza precio del tipo de vuelo de first Class

```{r, echo=FALSE}
t.test(mfirstClass, conf.level=0.95)$conf

IntVar <- function(x, alpha){
    n <- length(x)
    k1 <- qchisq(1-(alpha/2), n-1, lower.tail = FALSE)
    k2 <- qchisq(alpha/2, n-1, lower.tail = FALSE)
    s2 <- var(x)
    ICVAR <- c(((n-1)*s2)/k2, ((n-1)*s2)/k1)
    return(ICVAR)}
IntVar(mfirstClass, 0.05)
```

## c)Intervalo para la diferencia de medias
Si el numero 0 esta en el intervalo las medias poblacionales de los dos m.a.s son iguales. Como en este caso el intervalo no contiene el 0, significa que las medias poblacionales de los tipos de vuelo son diferentes.
```{r, echo=FALSE}
var.test(mpremium, mfirstClass, conf.level=0.95)$conf
IntVar(mfirstClass, 0.05)
```

## d)Intervalo para el cociente de varianzas
Si el numero 1 esta en el intervalo las varianzas poblacionales de los dos m.a.s son iguales. Como en este caso el intervalo no contiene el 1, significa que las varianzas poblacionales de los tipos de vuelo son diferentes.
```{r, echo=FALSE}
t.test(mpremium, mfirstClass, conf.level=0.95, var.equal= FALSE)$conf
IntVar(mfirstClass, 0.05)
```

# 3. Realizar los siguientes contrastes de hipótesis con un nivel de significación del 5%:
## Test no parametricos

## Hipótesis de Chi-Cuadrado para análisis de contingencia:

Hipótesis Nula: No hay asociación entre las dos variables categóricas (son independientes).
Hipótesis Alternativa: Hay asociación entre las dos variables categóricas.

```{r, echo=FALSE}

#Comprobacion que es una distribucion noraml con un chi-cuadrado ulltilizando m.a.s flightType y price

kable(datos %>% group_by(flightType) %>% summarise(n = n()) %>% mutate(probabilidad = n/sum(n)), col.names = c("flightType", "Precio", "Probabilidad"), caption = "Probabilidad del tipo de vuelo") %>% 
  kable_styling(bootstrap_options = c("striped", "hover", "condensed", "responsive"))

set.seed(1234)
datos1 <- datos[c('flightType','price')]
filas <- sample(1:nrow(datos1), 500, replace = FALSE)
datos1 <- datos1[filas,]

tabla <- table(datos1$flightType, datos1$price)
tabla

chisq.test(tabla)
```

Al ser  p-value < 2.2e-16 menor que el nivel de significación 0,05 se rechaza la hipotesis nula por lo tant no se puede decir que los precios con el tipo de vuelo son idependientes entre si.


## Kruskall test

Hipótesis Nula: Las medianas de todos los grupos son iguales.
Hipótesis Alternativa: Al menos una mediana difiere de las demás.

```{r, echo=FALSE}
hist(economic$price, main = "economic", xlab = "Price", ylab = "Frecuencia", col = "pink")
hist(premium$price, main = "premium", xlab = "Price", ylab = "Frecuencia", col = "pink")
hist(firstClass$price, main = "firstClass", xlab = "Price", ylab = "Frecuencia", col = "pink")

#Comprobar que sigue una distribucion normal
ks.test(firstClass$price, "pnorm", mean(firstClass$price), sd(firstClass$price))
ks.test(economic$price, "pnorm", mean(economic$price), sd(economic$price))
ks.test(premium$price, "pnorm", mean(premium$price), sd(premium$price))
```
Como los datos no cumplen los supuestos de normalidad, ya que p-value es muy pequeña y menor a 0,05 las dos m.a.s(flightType y price) son tests no parametricos. Por lo tanto se rechaza la hipótesis nula.

```{r, echo=FALSE}
#Comprobar aleatoriedad
runs.test(economic$price)
runs.test(premium$price)
runs.test(firstClass$price)
```
Los tres tests tienen un p valor menor que (0,05) por lo tanto no se cumple la aleatoriedad

```{r, echo=FALSE}
# test de Kruskal-Wallis
kruskal.test(price ~ flightType, data = datos1)
```
Como el p-valor (`r kruskal.test(edad ~ país, data = datos1)$p.value`) es menor que el nivel de significación 0.05 se rechaza la hipotesis nula por lo tanto al menos una mediana difiere de las demás


## Hipótesis de Wilcoxon:
Hipótesis Nula: La mediana de las diferencias entre pares de observaciones es igual a cero (no hay diferencia significativa).
Hipótesis Alternativa: La mediana de las diferencias entre pares de observaciones no es igual a cero (hay diferencia significativa).
```{r, echo=FALSE}
wilcox.test(mpremium, mfirstClass)
```

Como p valor es un numero menor a 0,05 se rechaza la hipotesisi nula y por lo tanto la mediana de las diferencias no es igual a cero.


## Test parametricos
Anteriormente hemos dicho que los datos no cumplian los supuestos de normalidad y que por lo tanto se usaban tests no parametricos.
Suponiendo que cumplen los supuestos de normalidad, vamos a realizar algunos tests parametricos para nuestras dos m.a.s.

## Test de medias
Hipotesis nula: la media de precios en first Class es igual a la media de los precios en economic.
Hipotesis alternativa: la media de precios en first Class es diferente a la media de los precios en economic.

Suponemos que la mustra sigue una distribucion normal

```{r, echo=FALSE}
t.test(firstClass$price, economic$price, alternative = "less", conf.level = 0.95, var.equal = TRUE)
```
Como el p-value = 1 es mayor a 0,05 se acepta la hipotesis nula por lo que se afirma que la media de los precios de primera clase es mayor a la media de los precios de economic.

## Prueba t de Student
Hipótesis Nula: No hay diferencia significativa entre las medias de los dos grupos.
Hipótesis Alternativa: Hay una diferencia significativa entre las medias de los dos grupos.

```{r, echo=FALSE}
t.test(firstClass$price, economic$price)
```
Como el p-value < 2.2e-16 es menor a 0,05 se rechaza la hipotesisis nula, tambien podemos ver que la media de los precios de primera clase es mayor a la media de los precios de economic

## Test de varianzas
Hipotesis nula: la varianza de precios en first Class es igual a la media de los precios en economic.
Hipotesis alternativa: la varianza de precios en first Class es diferente a la media de los precios en economic.

```{r, echo=FALSE}
var.test(firstClass$price, economic$price, conf.level = 0.95)
```
Como el p-value < 2.2e-16 es menor a 0,05 se rechaza la hipotesisis nula, por lo tanto la varianza de precios en first Class es diferente a la media de los precios en economic.

## Test Anova
Supuestos de ANOVA:
Normalidad: Se asume que las poblaciones subyacentes son normalmente distribuidas. Sin embargo, ANOVA es robusta frente a desviaciones moderadas de la normalidad, especialmente con tamaños de muestra grandes.
Homogeneidad de Varianzas:Se asume que las varianzas de las poblaciones subyacentes son iguales (homogeneidad de varianzas). Este supuesto es crucial para la validez del test.
Independencia:Las observaciones dentro de cada grupo deben ser independientes entre sí.


Hipótesis Nula (H0): Todas las medias poblacionales de los precios de los 3 tipos de vuelos que hay son iguales.
Hipótesis Alternativa (H1): Al menos dos medias poblacionales de los precios de los 3 tipos de vuelos que hay son diferentes.

Test de normalidad:
```{r, echo=FALSE}
ks.test(firstClass$price, "pnorm", mean(firstClass$price), sd(firstClass$price))
ks.test(economic$price, "pnorm", mean(economic$price), sd(economic$price))
ks.test(premium$price, "pnorm", mean(premium$price), sd(premium$price))
```

Al ser todos los valor de p-value menor al nivel de significación de 0,05, por lo tanto no se acepta la normalidad

Test de aleatoriedad:
```{r, echo=FALSE}
runs.test(firstClass$price)
runs.test(economic$price)
runs.test(premium$price)
```

Al ser todos los valor de p-value menor al nivel de significación de 0,05, por lo tanto no se acepta la aleatoriedad

Test de homogeneidad de varianzas (test de Levene):
```{r, echo=FALSE}
leveneTest(price ~ flightType, data = datos)
```

Al ser el valor de p-value menor al nivel de significación de 0,05, por lo tanto no se acepta la homogeneidad de varianzas

Suponiendo que se aceptase la normalidad, aleatoriedad y homogeneidad de varianzas:
```{r, echo=FALSE}
# test de ANOVA
summary(aov(price ~ flightType, data = datos))
```
Al ser el p valor menor que 0,05, se rechaza la hipoteisis nula por lo tanto sabemos que las medias del precio de los tipos de vuelo no son iguales entre si.
```{r, echo=FALSE}
TukeyHSD(aov(price ~ flightType, data = datos))
```

Se demuestra que las medias de vuelos de primera clase, premium y economic class, son diferentes entre si.

